【裁判字號】    95,易,2503
【裁判日期】    951215
【裁判案由】    竊盜
【裁判全文】
臺灣臺北地方法院刑事判決              95年度易字第2503號
公  訴  人  臺灣臺北地方法院檢察署檢察官
被      告  乙○○
                    （現另案於臺灣臺北監獄執行中）
上列被告因贓物案件，經檢察官提起公訴（95年度偵緝字第1896
號），經本院合議庭裁定改依簡式審判程序審理，茲判決如下：
    主    文
乙○○收受贓物，累犯，處有期徒刑陸月，如易科罰金，以銀元
佰元即新臺幣玖佰元折算壹日。
    事    實
一、乙○○曾有竊盜、贓物、偽造文書及違反麻醉藥品管理條例
    、藥事法、毒品危害防制條例等前科，其中於民國九十二年
    間，先後因贓物案件，經本院於九十二年九月三十日判處有
    期徒刑三月，如易科罰金，以三百元折算一日，同年十月二
    十七日確定，以及因偽造文書案件，經本院於九十二年十二
    月二十五日判處有期徒刑五月，如易科罰金，以三百元折算
    一日，九十三年二月十三日確定，上開二罪，嗣經本院以九
    十三年度聲字第四一八號裁定應執行有期徒刑七月，如易科
    罰金，以三百元折算一日確定，並於九十三年八月八日執行
    完畢，五年以內，仍不知悔改，明知綽號「阿禿」之楊天賜
    （未據起訴）所騎乘，該時約值新臺幣（下同）二萬元，車
    牌號碼ＬＯＹ－八四六號之重型機車（係甲○○所有，而於
    九十四年五月十九日上午八時三十分許起至同日下午五時許
    間之某時許，在臺北縣中和市○○路七一之六號前，因疏未
    將插放在機車置物箱上之機車鑰匙取下而遭竊），為來路不
    明之贓車，仍於九十四年六月十三日下午某時許，在臺北市
    ○○○○路四段八巷四號前，向楊天賜借用收受上開重型機
    車騎用。嗣於九十四年六月十五日下午一時二十五分許，乙
    ○○騎乘上開重型機車返回上址時，為警攔檢查獲，並扣得
    甲○○所有之機車鑰匙二支。
二、案經甲○○報由臺北市政府警察局文山第一分局移送臺灣臺
    北地方法院檢察署檢察官偵查起訴。
    理    由
一、訊據被告乙○○對於上開犯罪事實坦承不諱，並經證人甲○
    ○於警詢時證述在卷，參以被告與案外人楊天賜僅係在電動
    玩具店內曾有數面之緣之人，互不知悉彼此住處，且其在向
    案外人楊天賜借用收受上開重型機車時，既未向案外人楊天
    賜索取上開重型機車之行車執照，亦未約定返還上開重型機
    車之時間、地點等情，亦經被告於本院行準備程序中坦認在
    卷，是若上開重型機車非屬來路不明之贓車，而係案外人楊
    天賜所有，抑或擁有正當權源所騎用之車輛，案外人楊天賜
    要無甘冒追索無著之險，輕易將上開重型機車借予不甚熟識
    之被告代步騎用，且被告亦無在明知非短暫借用該車代步後
    立即返還之情形下，要求案外人楊天賜一併交付上開重型機
    車之行車執照，以供遇警查核之理。職是，被告在向案外人
    楊天賜借用上開重型機車之際，主觀上顯有該車係屬來路不
    明贓車之認知，而仍與收受騎用甚明。此外，並有贓物認領
    保管單、上開重型機車暨機車鑰匙照片、上開重型機車行車
    執照影本、車輛竊盜暨車牌失竊資料個別查詢報表－查詢車
    輛認可資料、車輛車牌失竊作業－查獲車輛認可資料各一份
    在卷可稽（九十四年度偵字第一０六三九號卷第二二頁至第
    二六頁），足徵被告上開自白符實可採。從而，本件事證明
    確，被告上開犯行洵堪認定，應予依法論處。
二、按被告行為後，刑法部分條文業於九十四年一月七日修正，
    九十四年二月二日公布，九十五年七月一日施行，現行刑法
    第二條第一項規定：「行為後法律有變更者，適用行為時之
    法律。但行為後之法律有利於行為人者，適用最有利於行為
    人之法律。」，上開規定乃與刑法第一條罪刑法定主義契合
    ，而貫徹法律禁止溯及既往原則，係規範行為後法律變更所
    生新舊法律比較適用之準據法，是刑法第二條本身雖經修正
    ，但刑法第二條既屬適用法律之準據法，本身尚無比較新舊
    法之問題，應一律適用裁判時之現行刑法第二條規定以決定
    適用之刑罰法律，先予敘明。而本次刑法修正之比較新舊法
    ，應就罪刑有關之共犯、未遂犯、想像競合犯、牽連犯、連
    續犯、結合犯，以及累犯加重、自首減輕暨其他法定加減原
    因（如身分加減）與加減例等一切情形，綜其全部罪刑之結
    果而為比較（最高法院九十五年五月二十三日九十五年度第
    八次刑庭會議決議參照）。茲查：
  (一)刑法第三百四十九條第一項之收受贓物罪，法定刑為三年以
    下有期徒刑、拘役或五百元以下罰金，其中罰金刑部分，依
    修正後刑法施行法增訂第一條之一規定：「中華民國九十四
    年一月七日刑法修正施行後，刑法分則編所定罰金之貨幣單
    位為新臺幣。九十四年一月七日刑法修正時，刑法分則編未
    修正之條文定有罰金者，自九十四年一月七日刑法修正施行
    後，就其所定數額提高為三十倍。但七十二年六月二十六日
    至九十四年一月七日新增或修正之條文，就其所定數額提高
    為三倍」；另刑法第三十三條第五款修正為：「主刑之種類
    如下：五、罰金：新臺幣一千元以上，以百元計算之。」，
    於九十五年七月一日即九十四年一月七日刑法修正施行後，
    固應依刑法施行法第一條之一規定，改以新臺幣計算罰金數
    額，且提高罰金數額至三十倍，所得科處之罰金刑最高為新
    臺幣一萬五千元、最低為新臺幣一千元。然依被告行為時之
    刑罰法律，即罰金罰鍰提高標準條例第一條前段規定之提高
    倍數十倍及刑法第三十三條第五款規定之罰金最低額一元計
    算，該罪之罰金刑最高為銀元五千元，最低額為銀元一元，
    經依現行法規所定貨幣單位折算新臺幣條例予以折算後，最
    高額雖與新法同為新臺幣一萬五千元，然最低額僅為新臺幣
    三元。是以，比較上述修正前、後之刑罰法律，以被告行為
    時之舊法對其較為有利，應適用修正前刑法第三百四十九第
    一項之收受贓物罪予以論處。
  (二)修正前刑法第四十一條第一項前段規定：「犯最重本刑為五
    年以下有期徒刑以下之刑之罪，而受六個月以下有期徒刑或
    拘役之宣告，因身體、教育、職業、家庭之關係或其他正當
    事由，執行顯有困難者，得以一元以上三元以下折算一日，
    易科罰金。」，該時易科罰金之折算標準，依修正前罰金罰
    鍰提高標準條例第二條前段（現已刪除）之規定，係就其原
    定數額提高為一百倍折算一日，亦即被告行為時之易科罰金
    折算標準，應以銀元三百元折算一日，經折算為新臺幣後，
    應以新臺幣九百元折算為一日。惟九十五年七月一日修正公
    布施行之刑法第四十一條第一項前段則規定：「犯最重本刑
    為五年以下有期徒刑以下之刑之罪，而受六個月以下有期徒
    刑或拘役之宣告者，得以新臺幣一千元、二千元或三千元折
    算一日，易科罰金。」，比較修正前後之易科罰金折算標準
    ，以九十五年七月一日修正公布施行前之規定，較有利於受
    刑人，自應依刑法第二條第一項前段，適用修正前刑法第四
    十一條第一項前段規定，定其折算標準。
  (三)綜上，依整體比較之結果，以修正前刑法規定對被告較為有
    利，爰依修正後刑法第二條第一項前段之規定，適用行為時
    即修正前刑法之相關規定予以處斷。
三、核被告所為，係犯修正前刑法第三百四十九條第一項之收受
    贓物罪。被告曾有竊盜、贓物、偽造文書及違反麻醉藥品管
    理條例、藥事法、毒品危害防制條例等前科，其中於九十二
    年間，先後因贓物案件，經本院於九十二年九月三十日判處
    有期徒刑三月，如易科罰金，以三百元折算一日，同年十月
    二十七日確定，以及因偽造文書案件，經本院於九十二年十
    二月二十五日判處有期徒刑五月，如易科罰金，以三百元折
    算一日，九十三年二月十三日確定，上開二罪，嗣經本院以
    九十三年度聲字第四一八號裁定應執行有期徒刑七月，如易
    科罰金，以三百元折算一日確定，並於九十三年八月八日執
    行完畢，此有臺灣高等法院被告前案紀錄表一份在卷可稽，
    其於上開有期徒刑執行完畢後，五年以內，故意再犯本件有
    期徒刑以上之罪，不論依修正前刑法第四十七條，或修正後
    刑法第四十七條第一項之規定，均構成累犯，對被告而言並
    無有利或不利之情形，應逕依修正前刑法第四十七條規定，
    論以累犯，並加重其刑。爰審酌被告之犯罪動機、目的、手
    段、所收受之贓物亦即上開重型機車之價值約為二萬元、所
    生危害及犯後坦認犯行之態度等一切情狀，量處如主文所示
    之刑，並依修正前刑法第四十一條第一項之規定，諭知易科
    罰金之折算標準。
四、又被告所犯為死刑、無期徒刑、最輕本刑三年以上有期徒刑
    之罪或高等法院管轄第一審案件以外之罪，並經被告於準備
    程序就被訴事實為有罪之陳述，經告知簡式審判程序之旨，
    並聽取被告及檢察官之意見後，經本院合議庭依刑事訴訟法
    第二百七十三條之一第一項規定，裁定由受命法官獨任進行
    簡式審判程序審理，併予敘明。
據上論斷，應依刑事訴訟法第第二百七十三條之一第一項、第二
百九十九條第一項前段，刑法第二條第一項前段、修正前刑法第
刑法第三百四十九條第一項、第四十七條、第四十一條第一項前
段，罰金罰鍰提高標準條例第一條前段M，修正前罰金罰鍰提高
標準條例第二條，現行法規所定貨幣單位折算新臺幣條例第二條
，判決如主文。
本案經檢察官高怡修到庭執行職務。
中    華    民    國    95    年    12   月    15    日
                        臺灣臺北地方法院刑事第十五庭
                            法  官   吳麗英
上正本證明與原本無異。
如不服本判決，應於判決送達後10日內向本院提出上訴狀（應抄
附繕本）。告訴人或被害人如對於本判決不服者，應具備理由請
求檢察官上訴，其上訴期間之計算係以檢察官收受判決正本之日
期為準。
                            書記官   田華仁
中    華    民    國    95    年    12   月    15    日
附錄本案論罪科刑法條全文：
刑法第三百四十九條：收受贓物者，處三年以下有期徒刑、拘役
                    或五百元以下罰金。
                    搬運、寄藏、故買贓物或為牙保者，處五
                    年以下有期徒刑、拘役或科或併科一千元
                    以下罰金。
                    因贓物變得之財物，以贓物論。


司法院資訊處製作；財團法人民間司法改革基金會備份。
